臺灣彰化地方法院民事裁定
111年度監宣字第305號
聲  請  人  詹楊秀美
相  對  人  詹德崙  
關  係  人  詹奇璋  

            詹奇鎧  

            詹璦禎  
上列聲請人聲請監護宣告事件，本院裁定如下：          
    主    文
宣告詹德崙（男，民國00年0月00日生，身分證統一編號：Z0000
00000號）為受監護宣告之人。
選定詹楊秀美（女，民國00年00月00日生，身分證統一編號：Z0
00000000號）為受監護宣告之人之監護人。
指定詹奇璋（男，民國00年00月0日生，身分證統一編號：Z0000
00000號）為會同開具財產清冊之人。
聲請程序費用由受監護宣告之人負擔。
    理    由
一、聲請意旨略以：聲請人詹楊秀美為相對人詹德崙之妻，相對
    人於約64歲罹患帕金森氏症，嗣並出現多疑症狀，雖經送醫
    診治，現認知功能仍呈現嚴重障礙，致不能為意思表示或受
    意思表示，或不能辨識其意思表示之效果，已達受監護宣告
    之程度，有戶籍謄本、親屬系統表、宏仁醫院出具之診斷證
    明書等件為證。爰聲請准予裁定相對人為受監護宣告之人，
    並請求選定聲請人為相對人之監護人，同時指定相對人之長
    子詹奇璋為會同開具財產清冊之人等語。
二、按「對於因精神障礙或其他心智缺陷，致不能為意思表示或
    受意思表示，或不能辨識其意思表示之效果者，法院得因本
    人、配偶、四親等內之親屬、最近一年有同居事實之其他親
    屬、檢察官、主管機關或社會福利機構之聲請，為監護之宣
    告」、「受監護宣告之人應置監護人」、「法院為監護之宣
    告時，應依職權就配偶、四親等內之親屬、最近一年有同居
    事實之其他親屬、主管機關、社會福利機構或其他適當之人
    選定一人或數人為監護人，並同時指定會同開具財產清冊之
    人」、「法院選定監護人時，應依受監護宣告之人之最佳利
    益，優先考量受監護宣告之人之意見，審酌一切情狀，並注
    意下列事項：一、受監護宣告之人之身心狀態與生活及財產
    狀況。二、受監護宣告之人與其配偶、子女或其他共同生活
    之人間之情感狀況。三、監護人之職業、經歷、意見及其與
    受監護宣告之人之利害關係。四、法人為監護人時，其事業
    之種類與內容，法人及其代表人與受監護宣告之人之利害關
    係」，民法第14條第1項、第1110條、第1111條第1項及第11
    11條之1分別定有明文。
三、經查，聲請人主張之事實，業據其提出宏仁醫院出具之診斷
    證明書、親屬系統表及戶籍謄本等件為據，並有個人戶籍資
    料附卷為憑，且經本院在鑑定人即衛生福利部彰化醫院（下
    稱彰化醫院）醫師梁孫源前審驗相對人之精神狀況，相對人
    對於法官點呼有反應，能記住自己出生年月（惟不知為幾日
    ），且知悉自己有幾名子女、戶籍住○○○○鄉○○村○○○○○○號）
    、自己有配偶與配偶的姓名並育有三名子女、三名子女已否
    結婚，惟對己身育有幾名女兒、子女的姓名、100減7、5加7
    及3乘9、在場的關係人與其關係為何等問題均無法正確回答
    或無反應，且無時間感，對法官詢問其鑑定當日為星期幾、
    現為民國幾年等問題均無法回答，有本院訊問筆錄在卷可按
    。又經本院囑託彰化醫院醫師梁孫源鑑定結果，認為相對人
    患有重度失智症，目前於日常生活活動，三餐由他人經鼻胃
    管灌食，盥洗沐浴需他人協助，留置尿管與尿袋，缺少主動
    表達，對問話時常無法適切回應，於經濟活動能力具重度障
    礙，無法清楚表達，另於社會性，相對人雙眼於叫喚下可張
    開，可簡答，但時常答錯或不回答。相對人於記憶力、定向
    力、計算能力及理解判斷力皆有重度障礙，且於迷你心智量
    表（MMSE)得分7分，臨床失智量表(CDR)3分，有重度認知功
    能障礙。相對人自兩年前起認知功能退化，於一年前起因生
    活需人照顧而住老人長期照護中心接受照顧至今。目前認知
    功能及個人功能仍持續退化，三餐仰賴鼻胃管灌食，留置尿
    管、尿袋，四肢萎縮，無法自行行走，盥洗沐浴需他人協助
    ，生活仰賴他人照顧，且因失智病程為逐步退化病程，經治
    療及養護照顧，仍持續退化，目前達重度認知障礙，未來仍
    可能繼續退化。基於相對人因重度失智，其表達能力、理解
    能力及判斷能力皆有重度障礙，以致不能管理處分自己的財
    產，且回復之可能性低，已達不能為意思表示或受意思表示
    、不能辨識其意思表示之效果之程度，可為監護宣告等語，
    有彰化醫院111年8月24日彰醫精字第1110500373號函及成年
    監護鑑定書在卷可稽，堪認相對人因精神障礙或其他心智缺
    陷，致不能為意思表示或受意思表示，亦不能辨識其意思表
    示之效果。從而，本件聲請為有理由，應予准許，爰宣告相
    對人為受監護宣告之人。
四、本件相對人既經監護宣告，揆諸前揭規定，自應為其選定監
    護人及指定會同開具財產清冊之人。又聲請人主張其與相對
    人之其餘子女詹奇璋、詹奇鎧、詹璦禎等均同意由聲請人擔
    任相對人之監護人，由關係人詹奇璋擔任會同開具財產清冊
    之人等情，有戶籍資料、同意書等件為證。本院審酌聲請人
    詹楊秀美、關係人詹奇璋分別為相對人之妻、長子，與相對
    人關係非常密切，由渠等分別擔任相對人之監護人、會同開
    具財產清冊之人，應符合相對人之最佳利益，爰裁定如主文
    第2、3項所示。
五、末依民法第1113條準用同法第1099條、第1099條之1之規定
    ，於監護開始時，監護人詹楊秀美對於受監護宣告之人詹德
    崙之財產，應會同關係人詹奇璋於2個月內開具財產清冊，
    並陳報法院，於開具完成並陳報法院前，監護人對於受監護
    宣告之人之財產，僅得為管理上必要之行為，併此指明。
六、依家事事件法第164條第2項，裁定如主文。
中　　華　　民　　國　 111　　年　　 9　　月　　19　　日
                  家事法庭    法  官  沙小雯
以上正本係照原本作成。
如對本裁定抗告，須於裁定送達後10日之不變期間內，向本院提
出抗告狀（須附繕本），並繳納抗告費新臺幣1,000元。
中　　華　　民　　國　 111　　年　　 9　　月　　19　　日
                              書記官  項珮欣